臺灣高等法院刑事裁定　　　　　　　　　　　　　　　九十三年度毒抗字第四九號
　　抗　告　人
　　即　被　告　甲○○
右列抗告人因違反毒品危害防制條例案件，不服台灣桃園地方法院中華民國九十二年
十二月三十一日裁定（九十二年度毒聲字第三三三九號），提起抗告，本院裁定如左
：
    主  文
抗告駁回。
    理  由
一、檢察官聲請意旨略以：抗告人即被告甲○○基於施用毒品之犯意，於民國九十二
    年七月二十一日二十一時採尿時起回溯前二十六小時及九十六小時，在台灣地區
    某不詳處所，施用第一、二級毒品海洛因及安非他命，為警於九十二年七月二十
    一日十八時四十五分許，在桃園縣八德市○○街二四０巷十號六樓處查獲。被告
    雖否認上揭犯行，惟查被告之尿液經檢驗呈毒品嗎啡及安非他命陽性反應，有桃
    園縣衛生局之不法藥物尿液檢定書附卷可稽，被告所辯顯不足採，其施用毒品之
    犯行堪予認定。爰依毒品危害防治條例第二十條第一項及觀察勒戒處分執行條例
    第三條第一項、第二項規定，聲請裁定將被告送勒戒處所觀察、勒戒等語。
二、原審以：被告雖於警訊及檢察官偵查中均否認有施用毒品云云（詳見偵查卷第十
    、七三頁）。惟查，被告為警查獲後採集之尿液經送桃園縣衛生局檢驗結果，確
    呈毒品嗎啡及安非他命陽性反應，有桃園縣衛生局不法藥物尿液檢定書一紙附卷
    可稽（詳見偵查卷第八十一至八十二頁）。再原審依職權另將被告前開尿液送行
    政院衛生署管制藥品管理局檢驗，經其以氣相層析質譜儀分析法覆驗結果，證實
    前開尿液確有嗎啡、可待因及甲基安非他命、安非他命反應，有該局九十二年十
    二月十五日管檢字第０九二００一００五三號之檢驗成績書一份附卷可憑（詳見
    原審卷第十七頁）。又依行政院國軍退除役官兵輔導委員會臺北榮民總醫院八十
    三年三月一日北總內字第一三五號函文內容所示：「煙毒及安非他命檢驗之步
    驟主要分為『篩檢』與『確認』，以螢光偏極免疫學分析法、薄層分析法篩檢，
    都可能有干擾因素，造成假陽性反應（即會有服用安非他命或嗎啡以外的藥，但
    尿液中卻出現安非他命或嗎啡反應之情形）、或假陰性反應（即有服用安非他命
    或嗎啡，但尿液中卻無安非他命或嗎啡反應之情形）。另上開篩檢方法之錯誤百
    分率並非一固定值，而是在不同之條件下有不同之錯誤百分比，但如以氣相層析
    質譜儀分析法做確認，則應不會有假陽性反應；亦即任何在初步篩檢中得到陽性
    反應者，應以氣相層析質譜儀做最後確認，才算完成煙毒檢驗工作；綜合論之，
    任何篩檢方法都可能有發生錯誤之情形，故司法判決上，應以氣相層析質譜儀之
    結果做為依據」等語，故本案被告上開尿液既經以氣相層析質譜儀分析法檢驗後
    確有嗎啡、可待因及甲基安非他命、安非他命反應，應可排除假陽性之可能，被
    告確有施用嗎啡及安非他命一情，足堪認定，其事後空言否認，委無足採。末查
    ，安非他命經囗服投與後約百分之七十於二十四小時內自尿中排出，約百分之九
    十於九十六小時內自尿中排出，由於目前國內尿液中甲基安非他命之檢驗僅為鑑
    定其是否呈陽性反應而未定其含量，且甲基安非他命成分之檢出與其投與方式，
    投與量、個人體質、採尿時間與檢測儀器之精密度等諸多因素有關，因此僅憑尿
    液中呈安非他命陽性反應，並無法確實推算吸食時間距採集時間之長短，惟依上
    述資料推斷，最長可能不曾超過四日（九十六小時）。又海洛因經注射入人體後
    ，約有百分之八十於二十四小時內自尿中排出，一般而言，尿液中能否驗出嗎啡
    陽性反應與其投與量、投與途徑、採尿時間、個人體質及檢驗方法之靈敏度有關
    ，國外曾有文獻報導，注射六毫克之海洛因鹽酸鹽，其代謝嗎啡之平均可檢出時
    限約為二十六小時等情，此分別有行政院衛生署藥物食品檢驗局，八十一年二月
    八日藥檢壹字第００一一五六號、八十一年九月八日藥檢壹字第八一一四八
    八五號函可參。本案被告於九十二年七月二十一日二十一時八分許親自排尿封緘
    一節，有桃園縣警察局桃園分局被採尿人姓名編號對照表在卷可按，揆諸前開說
    明，被告於九十二年七月二十一日二十一時八分許採尿前二十六小時內某時確有
    施用海洛因，及前九十六小時內之某時確有施用安非他命一情，應堪認定。本件
    事證明確，被告所辯不足採信。聲請人所請核無不合，應依毒品危害條例第二十
    條第一項及觀察勒戒處分執行條例第三條第一項規定，裁定被告送勒戒處所觀察
    、勒戒等語。原裁定認事用法，核無不當。
三、本件抗告意旨略以：伊未有吸食毒品，亦未查獲任何毒品，不知怎會檢驗出毒品
    反應，請准覆驗，或重新檢驗被告尿液云云。
四、經查：被告經警查獲採尿送檢驗，係以氣相層析質譜儀分析法作為鑑定方法，此
    鑑定方法無假陽性反應之可能，是前開行政院衛生署管制藥品管理局之檢驗成績
    書，應可採認，自無再行檢驗之必要。被告抗告意旨，否認吸食毒品，為無理由
    ，應予駁回。
據上論斷，應依刑事訴訟法第四百十二條，裁定如主文。
中    華    民    國       九十三      年      二        月     二十七  日
                              台灣高等法院刑事第二十四庭
                                  審判長法  官  陳  貽  男
                                        法  官  李  世  貴
                                        法  官  陳  憲  裕
右正本證明與原本無異。
不得再抗告。
                                        書記官  劉  育  妃
中　　　華　　　民　　　國　　九十三　　年　　　二　　　月　　二十七　　日
